【裁判字號】    98,消債更,553
【裁判日期】    980526
【裁判案由】    聲請更生程序
【裁判全文】
臺灣高雄地方法院民事裁定           98年度消債更字第553號
聲  請  人  甲○○
代  理  人  郭家駿律師
上列當事人因消費者債務清理事件聲請更生，本院裁定如下：
    主  文
聲請人甲○○自民國九十八年五月二十六日十七時起開始更生程
序。
命司法事務官進行本件更生程序。
    理  由
一、聲請意旨略以：聲請人前與中國信託商業銀行股份有限公司
    （下稱中信銀行）等銀行訂定消費借貸、信用卡契約以及擔
    任配偶李俊德房屋貸款之保證人，致積欠債債務合計新台幣
    （下同）2,621,486 元，因無法清償債務，於民國97年間，
    與最大債權銀行中信銀行申請消費者債務清理條例（下稱消
    債條例）前置協商，經中信銀行審查後，因無法負擔任何還
    款條件致協商不成立。又配偶李俊德目前並無收入，家庭開
    支均由聲請人負擔，實已陷於不能清償債務之情形，爰聲請
    更生等語。
二、按債務人不能清償債務或有不能清償之虞者，得依本條例所
    定更生程序，清理其債務；債務人無擔保或無優先權之債務
    總額未逾1,200 萬元者，於法院裁定開始清算程序或宣告破
    產前，得向法院聲請更生；法院開始更生程序之裁定，應載
    明其年、月、日、時，並即時發生效力；法院裁定開始更生
    或清算程序後，得命司法事務官進行更生或清算程序，必要
    時得選任律師、會計師或其他適當之自然人或法人一人為監
    督人或管理人，此為消債條例第3 條、第42條第1 項、第45
    條第1 項、第16條第1 項分別定有明文。
三、聲請人主張共積欠如附表所示共2,621,486 元之債務，並已
    依消債條例之規定，向如附表所示最大債權銀行中信銀行協
    商後，經綜合評估審查後，係因聲請人無法負擔任何還款條
    件，致協商不成立等情，業據聲請人提出債權人清冊、財團
    法人金融聯合徵信中心債務清理條例前置協商專用債權人清
    冊、前置協商不成立通知書及財團法人金融聯合徵信中心當
    事人查詢個人資料（信用報告）回覆書（見本院卷第12頁至
    13 頁 、第14頁至15頁、第189 頁）為證，堪認屬實。故本
    件所應審究者厥為聲請人是否有不能清償債務或不能清償之
    虞之情形。
四、經查：
  (一)依聲請人所提出97年1 至12月薪資單（見本院卷第168 頁至
    179 頁），其97年薪資總額為376,150 元，平均每月收入為
    31,346元，又聲請並未主張有收入減少之情事，是應認聲請
    人目前每月收入應至少相當於31,346元。另聲請人主張每月
    需支出包括聲請人本人之必要生活費用及兒子李均蔚之扶養
    費用計有房租及管理費、水費、電費、瓦斯費等共計24,474
    元，並提出戶口名簿及李均蔚95、96年度綜合所得資料及財
    產歸屬清單（見本院卷第9 頁、第183 頁至185 頁）為憑，
    惟聲請人並未提出全部憑證以資證明，無從審酌是否均屬必
    要之費用，又按消債條例之立法目的，係為使不幸陷入經濟
    困境之人得以清理債務、重建生活，並在清理過程中能保有
    符合人性尊嚴之最低基本生活，而非維持債務人過去慣常之
    寬裕生活，故非得由聲請人任意主張其基本生活費用之數額
    ，否則將造成揮霍無度以致清償能力降低，反而易使更生程
    序無從進行，參以聲請人居住於高雄市，因此本院認應以內
    政部所公告之98年度高雄市低收入戶最低生活費用每人每月
    為11,309元為標準，計算聲請人之必要生活費用及扶養費支
    出始為合理。又聲請人主張李均蔚之另一扶養義務人李俊德
    因打臨時工，收入並不穩定，故無法分擔兒子李均蔚之扶養
    費用，並提出李俊德95、96年度綜合所得資料及財產歸屬清
    單（見本院卷第180 頁至182 頁）為證，查觀諸前開所得資
    料，可見李俊德於95及96年皆無所得，是聲請人主張需獨自
    負擔李均蔚之扶養費用，尚屬可採。準此，聲請人主張每月
    需支出之必要生活費用及扶養費用應於未逾22,618元（計算
    式：11,309元×2 ＝22,618元）之範圍內有據。
  (二)從而，依聲請人目前每月收入扣除其個人生活開銷、扶養費
    用，再扣除依其自承中信銀行提供之協商還款方案每月最低
    還款金額為4,000 元（見本院卷第206 頁）後，僅餘4,728
    元（計算式：31,346元－22,618元－4,000 元＝4,728 元）
    可資運用，如全數用於清償未列入協商之元大資產公司之債
    權（如附表編號4 所示），共約需償還430 個月（約35.8年
    ）（計算式：2,036,011 元÷4,728 元＝430.6） 始可能清
    償完畢，參以聲請人係52年10月1 日出生，目前已45歲，客
    觀上堪認其確已陷於不能清償之情形。
五、綜上，聲請人有不能清償債務之情事，其無法清償如附表所
    示之無擔保債務未逾1,200 萬元，且無消債條例第46條各款
    所定應駁回更生聲請之事由存在，故聲請人聲請本件更生，
    即無不合，應予准許，爰裁定如主文第一項所示，並依上開
    規定命司法事務官進行本件更生程序，爰裁定如主文第二項
    所示。
六、依消費者債務清理條例第11條第1 項、第45條第1 項、第16
    條第1 項，裁定如主文。
中    華    民    國    98    年    5     月    26    日
                  民事第五庭  法      官  鄭凱文
上為正本係照原本作成。
本件不得抗告。
本裁定已於民國98年5 月26日下午5時公告。
中    華    民    國    98    年    5     月    26    日
                              書  記  官 張家瑜
附表：
┌──┬────────────┬────────┬───────┐
│編號│債權人                  │金額（新台幣）  │種    類      │
├──┼────────────┼────────┼───────┤
│ 一 │台新銀行                │99,000   元     │消費借貸      │
├──┼────────────┼────────┼───────┤
│ 二 │中國信託銀行            │296,617  元     │信用卡消費款  │
├──┼────────────┼────────┼───────┤
│ 三 │永豐信用卡公司          │189,858  元     │信用卡消費款  │
├──┼────────────┼────────┼───────┤
│ 四 │元大資產公司            │2,036,011元     │保證債務      │
├──┴────────────┼────────┴───────┤
│   合             計          │2,621,486元                     │
└───────────────┴────────────────┘


司法院資訊處製作；財團法人民間司法改革基金會備份。
